【裁判字號】    97,易,2701
【裁判日期】    970930
【裁判案由】    毒品危害防制條例
【裁判全文】
臺灣板橋地方法院刑事判決              97年度易字第2701號
公  訴  人  臺灣板橋地方法院檢察署檢察官
被      告  甲○○
                    （另案於臺灣臺北監獄臺北分監執行中）
上列被告因違反毒品危害防制條例案件，經檢察官提起公訴（97
年度毒偵字第5676號），本院合議庭裁定由受命法官獨任依簡式
審判程序，判決如下：
    主  文
甲○○施用第二級毒品，累犯，處有期徒刑柒月。
    事  實
一、甲○○前於民國（下同）八十九年間因施用毒品案件，經本
    院以八十九年度毒聲字第八九五號裁定送勒戒處所觀察、勒
    戒後，認無繼續施用毒品之傾向，於八十九年二月二十三日
    執行完畢出所，並經臺灣板橋地方法院檢察署檢察官於八十
    九年二月二十四日以八十九年度毒偵字第一三七五號為不起
    訴處分確定。又於同年間因施用毒品案件，經本院以八十九
    年度毒聲字第二五七一號裁定送勒戒處所觀察、勒戒後，認
    有繼續施用毒品之傾向，經本院以八十九年度毒聲字第二九
    三六號裁定令入戒治處所施以強制戒治並經臺灣板橋地方法
    院檢察署檢察官聲請簡易判決處刑，其中強制戒治部分於九
    十年二月二十日停止戒治所餘期間付保護管束，迄九十年五
    月二日期滿，聲請簡易判決處刑部分則經本院於八十九年六
    月二十日以八十九年度板簡字第九八六號判處有期徒刑六月
    ，於八十九年八月三日確定；又於九十年間因施用毒品案件
    ，經本院以九十年度毒聲字第四三八七號裁定令入戒治處所
    強制戒治，並經臺灣板橋地方法院檢察署檢察官提起公訴，
    其中強制戒治部分於九十一年九月二十四日停止戒治所餘期
    間付保護管束，迄九十一年十一月八日期滿，起訴部分則經
    本院於九十一年二月二十二日以九十一年度易字第三七三號
    判決有期徒刑八月，於九十一年四月一日確定，嗣與上開判
    處有期徒刑六月確定之案件接續執行，於九十二年八月三日
    縮刑期滿執行完畢。又於九十四年間因施用毒品案件，經本
    院於九十四年六月二十七日以九十四年度簡字第一０七六號
    判處有期徒刑六月，於九十四年八月十五日確定，於九十五
    年八月十五日縮刑期滿執行完畢。又於九十六年間因施用毒
    品案件，經本院於九十六年四月三十日以九十六年度易字第
    八三一號判處有期徒刑八月，於九十六年五月二十四日確定
    ，後經裁定減刑為有期徒刑四月確定，於九十七年二月十日
    縮刑期滿執行完畢（構成累犯）。其又另九十六年間因施用
    毒品案件，先後經本院以九十六年度簡字第七九九五號判處
    有期徒刑六月確定、以九十六年度簡字第八六九七號判處有
    期徒刑六月（經本院九十七年度簡上字第一五四號駁回上訴
    確定），上開二案並經裁定應執行有期徒刑十一月確定。再
    於九十七年間，因施用毒品案件，經本院以九十七年度簡字
    第三三一０號判處有期徒刑六月確定，與上開應執行有期徒
    刑一十月案件部分接續執行，現正執行中。
二、甲○○猶不知悔改，復基於施用第二級毒品甲基安非他命之
    犯意，於九十七年四月十八日晚上十時許，在其位於臺北縣
    土城市○○路四五一巷八弄六號三樓之住處，以玻璃球吸食
    器點火燒烤產生煙霧而吸食之方式，施用第二級毒品甲基安
    非他命一次。嗣於九十七年四月二十日凌晨二時許，在臺北
    縣土城市○○路七十號前，因另案為警查獲，經甲○○同意
    採集尿液送驗後，呈甲基安非他命陽性反應，始查悉上情。
三、案經臺北縣政府警察局土城分局報請臺灣板橋地方法院檢察
    署檢察官偵查起訴，經甲○○於準備程序進行中就被訴事實
    為有罪之陳述，經告知簡式審判程序之旨，並聽取當事人之
    意見後，本院合議庭裁定由受命法官獨任以簡式審判程序審
    理。
    理  由
一、訊據被告甲○○對於上揭時、地，施用甲基安非他命之犯罪
    事實，於本院審理中坦承不諱，被告為警查獲後經警所採集
    之尿液，經送臺灣檢驗科技股份有限公司以ＥＩＡ酵素免疫
    分析法初步檢驗，並以ＧＣ/ ＭＳ氣相層析/ 質譜儀法確認
    檢驗之結果，呈安非他命類陽性反應，有該公司於九十七年
    五月六日出具之濫用藥物尿液檢驗報告一紙附卷可稽，足認
    被告自白與事實相符，應堪採信。
二、按九十二年七月九日新修正之毒品危害防制條例刪除二犯及
    三犯之規定，一改修法前繁雜之處遇程序，僅將施用毒品者
    簡化區分為初犯、再犯，並認施用毒品者係屬病患性犯人，
    以觀察、勒戒戒除其身癮，並以強制戒治去除其心癮。經觀
    察、勒戒或強制戒治執行完畢釋放後，若係五年後再犯該條
    例第十條施用毒品罪者，與同條例第二十條第一項、第二項
    關於「初犯」之處理方式相同，檢察官應先聲請法院裁定令
    被告入勒戒處所觀察、勒戒，並視有無繼續施用毒品傾向，
    決定應予釋放、為不起訴之處分，或應聲請法院裁定令入勒
    戒處所強制戒治；若係五年內「再犯」同條例第十條施用毒
    品罪者，依同條例第二十三條第二項規定，檢察官則應依法
    追訴。觀諸該條例第二十條第三項之修正理由：「觀察、勒
    戒或強制戒治五年後再犯者，顯見前所實施之觀察、勒戒或
    強制戒治已足以遮斷其施用毒品之癮，為期自新及協助其戒
    除毒癮，對此五年後再犯者，爰明定仍適用初犯之規定，先
    經觀察、勒戒、強制戒治之程序」及同條例第二十三條第二
    項之修正理由：「為配合簡化施用毒品犯之刑事處遇程序，
    並鑑於經觀察、勒戒或強制戒治執行完畢釋放後五年內再犯
    者，其再犯率甚高，原據以實施之觀察、勒戒及強制戒治既
    已無法收其實效，自應施以刑事處遇」，顯然如施用毒品者
    係前經觀察、勒戒或強制戒治等治療程序執行完畢五年後，
    始再施用毒品之「初犯」，因前所執行之觀察、勒戒或強制
    戒治已足收戒除毒癮之效，自應重新執行觀察、勒戒或強制
    戒治等治療程序，並於治療程序執行完畢後，由檢察官為不
    起訴處分，毋庸對之追訴處罰；反之，在「再犯」之情形，
    因其先前所為治療程序顯未能收戒斷毒癮之效，且考量施用
    毒品者之再犯率偏高，乃簡化其刑事處遇程序，而逕予追訴
    處罰，不再施以治療程序。參酌上開立法理由，修正毒品危
    害防制條例就施用毒品者，祇於「初犯」及「五年後再犯」
    二種情形，有其追訴條件之限制，即須於初犯經觀察、勒戒
    或強制戒治釋放後，五年內均無施用毒品之行為，始能認其
    前所實施之觀察、勒戒或強制戒治已足遮斷毒癮，而得於五
    年後再犯時，再予適用初犯之規定，重行觀察、勒戒等程序
    。倘五年內已經再犯，被依法追訴處罰，縱其第三次（或第
    三次以上）施用毒品之時間在初犯釋放五年以後，即與「五
    年後再犯」之情形有別，且因已於「五年內再犯」，顯見其
    再犯率甚高，原實施觀察、勒戒或強制戒治，已無法收其實
    效，而無五年戒斷期之存在，自無再經觀察、勒戒及強制戒
    治之必要，應由檢察官逕行起訴，始符新法修正之本旨（最
    高法院九十五年度台非字第五十九號判決、同院九十五年度
    台非字第六十五號判決可資參照）。查被告前有如事實欄一
    所載之因施用毒品案件，經法院裁定觀察勒戒、強制戒制及
    判決科處刑罰之情形，有臺灣高等法院被告前案紀錄表一件
    在卷可稽，是被告本件施用毒品犯行之時間，雖係在其前觀
    察勒戒、強制戒制執行完畢五年後，惟其於前觀察勒戒、強
    制戒制執行完畢五年內之九十四、九十六、九十七年間，既
    已因再犯施用毒品犯行，先後經法院依法訴追處罰，且本件
    犯罪時間距上開案件又均未逾五年，揆諸上開說明，被告既
    曾於前觀察勒戒、強制戒治釋放後五年內多次再犯施用毒品
    案件，並經判刑確定，其本件犯行自與毒品危害防制條例第
    二十條第三項所規定「五年後再犯」之情形不合，檢察官提
    起本件公訴，於法尚無不合，附此敘明。
三、按甲基安非他命係毒品危害防制條例第二條第二項第二款所
    定之第二級毒品，故核被告所為，係犯毒品危害防制條例第
    十條第二項之施用第二級毒品罪。被告施用第二級毒品甲基
    安非他命前持有甲基安非他命之行為，為其施用之高度行為
    所吸收，不另論罪。又被告前有如上開犯罪事實所載之犯罪
    科刑及執行情形，有臺灣高等法院被告前案紀錄表一件在卷
    可稽，其於有期徒刑執行完畢後五年內，故意再犯有期徒刑
    以上刑之本罪，為累犯，應依法加重其刑。爰審酌被告犯罪
    前有多次施用毒品犯行，經觀察、勒戒及有期徒刑之判決後
    ，仍再犯本件犯行，足見其素行不佳、惡性非輕及其施用毒
    品之動機、手段、施用毒品戕害一己健康，施用次數及其智
    識程度、生活狀況，暨犯後坦承犯行之態度等一切情狀，量
    處如主文所示之刑。
據上論斷，應依刑事訴訟法第二百七十三條之一第一項、第二百
九十九條第一項前段，毒品危害防制條例第十條第二項，刑法第
十一條前段、第四十七條第一項，判決如主文。
本案經檢察官江耀民到庭執行職務。
中    華    民    國    97    年    9     月    30    日
                  刑事第十三庭    法  官  白光華
以上正本證明與原本無異。
如不服本判決，應於判決送達後10日內敘明上訴理由，向本院提
出上訴狀（應附繕本）。
                                  書記官  張玉如
中    華    民    國    97    年    9     月    30    日
附錄本案論罪科刑法條全文：
毒品危害防制條例第十條
施用第一級毒品者，處六月以上五年以下有期徒刑。
施用第二級毒品者，處三年以下有期徒刑。


司法院資訊處製作；財團法人民間司法改革基金會備份。
